臺灣屏東地方法院刑事判決　　　　　　　 93年度訴字第411號
公　訴　人　臺灣屏東地方法院檢察署檢察官
被　　　告　乙○○　男　30歲.
選任辯護人　吳春生律師
　　　　　　吳俊昇律師
上列被告因毀棄損壞案件，經檢察官提起公訴（93年度偵字第15
57號）本院判決如下：
    主　　  文
乙○○為他人處理事務，意圖損害本人之利益，而為違背其任務
之行為，致生損害於本人之其他利益，處有期徒刑陸月，如易科
罰金，以佰元折算壹日。
　　事　　　實
一、乙○○原係設於屏東縣枋寮鄉○○村○○路16號「長煒科技
    金屬股份有限公司」（下稱長煒公司）之管理處程控股股長
    ，負責長煒公司電腦系統之程式開發、維修、網路架設及電
    腦硬體維護等工作，其自民國89年10月2 日起，陸續以ACCE
    SS應用程式為長煒公司編寫、修護如附表編號1 至5、9、11
    、12、22至26、28至32之電腦應用程式。詎乙○○明知倘無
    程式原始碼即無法修護上開電腦應用程式執行檔錯誤（俗稱
    ＢＵＧ），長煒公司並因而須投入許多人力加班，造成長煒
    公司人事成本之浪費，並致該公司營運效能降低，損害該公
    司之營運利益，竟因認長煒公司對其不信任，及知悉長煒公
    司自同年4 月1 日起將其調降為工程師並取消股長津貼3000
    元而心生不滿，竟意圖損害長煒公司，違背長煒公司要求其
    備份由長煒公司取得之上開程式原始碼著作財產權之任務，
    而故意不予備份; 嗣於92年4 月15日離職當日，長煒公司外
    聘之亞微科技股份有限公司（下稱亞微公司）負責人毛志奇
    率該公司程式工程師甲○○及周長興，前往長煒公司與乙○○辦理交接，適於交接過程中，長煒公司業務人員操作乙○○編寫之銷售管理系統應用程式，出現電腦程式錯誤（俗稱
    ＢＵＧ），經長煒公司生產處處長丙○○要求乙○○以其所
    編寫銷售發票管理系統程式原始碼修護該瑕疵，乙○○乃告
    知其所編寫之程式原始碼，業以WINZIP壓縮程式加密壓縮處
    理，而其已忘記壓縮檔案加密之密碼後，經丙○○透過網路
    下載解密軟體進行解密並告知乙○○密碼後，丙○○即離開
    乙○○之辦公室（即程控室），並帶同亞微公司負責人毛志
    奇至長煒公司生產現場了解生產環境，乙○○即在其所使用
    之個人電腦，以該解密後之密碼開啟壓縮後之程式原始碼，
    編寫修正如附表編號25之銷售管理系統程式錯誤，並上傳至
    長煒公司伺服器，且未向業務人員確認該程式執行檔可否正
    常操作，即基於毀棄之故意，在其使用之個人電腦硬碟（非
    伺服器）內將長煒公司已取得電腦程式著作財產權之程式原
    始碼（附表編號1 至5 、9 至11、22至25、28至32）等電磁
    紀錄加以刪除，且乙○○直至交接當日中午許，未經核准休
    假任意離開長煒公司時，仍未備份其所編寫之上開程式之程
    式原始碼，或交付上開程式原始碼之備份予長煒公司，致生
    損害於長煒公司之利益。嗣同日中午時許，丙○○返回長煒
    公司程控室發現乙○○已離去而發覺上情。
二、案經長煒公司訴請臺灣屏東地方法院檢察署偵查起訴。
    理 　　 由
一、訊據被告矢口否認有何背信或毀棄損壞之犯行，辯稱：伊所
    編寫的程式均在電腦裡面，不須要備份，長煒公司亦未要求
    伊備份；且伊在92年4月4日已把相關資料及電腦密碼作交接
    了，因此，在92年4月4日之後，丙○○對於電腦有控制權，
    可以進入電腦做任何變更及修改；又伊將程式原始碼全部壓
    縮放在資料夾 backup 內，在其他地方不會有我開發的原始
    碼存在；又92年4月15 日當天，伊所修正維護的是銷貨發票
    101 之程式，而非銷貨管理系統之程式，伊在偵查中自認維
    護的是銷售管理系統程式，係因程式名稱類似所致；再者，
    沒有程式原始碼就沒有辦法作新增欄位的動作，而勘驗當時
    丙○○有在原有的程式 order，新增一個程式 order1 （即
    order 內增加採購欄位），可見當時程式原始碼沒被刪除；
    伊與丙○○有糾紛，伊是被冤枉的，伊並未刪除程式原始碼
    云云。經查：
（一）上開事實，迭據證人即長煒公司生產處處長丙○○於偵、
      審時證稱：92年4 月15日當日請軟體公司人員與被告當場
      交接，後因交接時長煒公司電腦程式出現問題，於是暫停
      交接，請被告先把有問題之程式修改，被告說忘記WINZIP
      即壓縮程式密碼，伊在自己的電腦上網去下載解密軟體解
      密，得到密碼後親自走過去被告辦公室告知被告密碼，請
      被告開啟壓縮檔之程式，當時伊在被告的電腦看到程式原
      始碼，之後伊即跟亞微公司老闆去看生產現場環境，以便
      日後規劃，回來後就沒有看到被告，伊問亞微公司程式人
      員，他們說被告已經走了，伊再問現場人員程式是否改好
      ，現場人員說程式還是不能操作，伊就坐上電腦欲修改，
      但是找不到檔案，再打電話給被告，但被告已不接電話等
      語（見他卷第33頁、第41頁、本院卷第100 頁、第102 頁
      ）明確，核與證人即交接當時亞微公司程式人員甲○○於
      偵查中證稱：92年4 月15日第1 次去長煒公司辦理交接，
      先由被告解說，被告當時有抱怨，於被告使用之個人電腦
      處見到程式原始碼，後來被告要求伊與周長興坐到伺服器
      處去跑程式，看一下電腦畫面，但是伺服器都是編譯好的
      執行檔，不是原始碼。之後，被告就坐上個人電腦處，說
      要把鍾處長交待的工作做一下，當時被告還沒有吃飯就走
      了，被告走後，丙○○回來程控室知道後，馬上打電話給
      他們公司的一名女子，詢問發生錯誤的執行檔是否可以執
      行，對方說不能執行，丙○○說沒有關係，自己改，他才
      坐上該電腦，即發現原始碼不見了，丙○○馬上打電話給
      被告等語（見他卷第42頁、第43頁、偵卷第26頁）及於本
      院審理時證稱：伊與毛志奇、周常青3 人於92年4 月15日
      ，至長煒公司做程式軟體交接，當天被告有將他們公司的
      程式原始碼及執行碼開給伊等看，被告是中午離開的，當
      時伊和周常青是看伺服器的電腦，這時被告在他工作的電
      腦，這樣情形的時間不到30分鐘，當時被告有展示程式原
      始碼給伊等看；被告離開一陣子後丙○○才回來，丙○○
      有問被告去哪裏了，伊說被告走了，當時伊在場有記住密
      碼，類似必勝克比薩的電話號碼，解密後是從丙○○口中
      知道的，在場的大家都有聽到密碼等語（見本院卷第110
      頁、第113 頁）大致相符。是以，92年4 月15日交接當時
      ，附表所示1 至5 、9 至11、22至25、28至32之程式原始
      碼確係經被告壓縮加密後存放在被告使用之個人電腦內，
      且上開程式原始碼於被告離去後即被發現遭刪除之事實，
      應可認定。
（二）又附表所示1 至5 、9 至11、22至25、28至32之程式原始
      碼，於92年4 月15日被告離去前係經壓縮並儲存在被告使
　　　用之個人電腦內，已如前述，則欲經由被告個人使用之電
  　　腦或透過網路將上開程式原始碼刪除，在前者，至少須知
　    悉欲刪除檔案之正確路徑位址所在、並有該個人電腦之開
      機密碼為前提，且倘欲刪除之檔案經過壓縮者，則欲尋找
      程式檔案之正確路徑位址所在，乃屬不易之事；至後者，
      欲經由網路芳鄰進入他人電腦，須有該他人之個人電腦密
      碼，且該個人電腦開啟資源分享，該資源分享並須設定為
      「完整」之存取類型始可，否則，即使是擁有最高權限之
      網路管理者，亦無法經由網路進入該個人電腦刪除檔案，
      另所謂電腦密碼是指通行的密碼，此與檔案壓縮加密後之
      解壓縮密碼並不相同，故必須有雙重的密碼才可透過網路
      接觸加密的檔案，再者，長煒公司除伺服器作業系統為nt
      外，其餘電腦的作業系統均為windows98 ，至windows98
      資源分享的預設存取類型為「唯讀」，而伊就算要將檔案
      資料給別人，伊也會設成「唯讀」，因為伊擔心別人會不
      小心將檔案資料刪除等情，業據證人甲○○於本院審理時
      證述明確（見本院卷第242 頁至第244 頁），復觀之卷附
      碁峰資訊股份有限公司出版，「windows98 網路應用實務
      」一書所載，在windows 作業系統中，透過「網路上芳鄰
      」雖可達「檔案及列印分享」的資料共享，惟此一功能須
      先在「控制台」完成多項設定，方可完成啟動，且window
　　　s 作業系統中之「網路上芳鄰」預設值是資源不分享，縱
　　　使完成上開設定，以windows98 視窗作業系統而言，預設
　　　之存取類型為「唯讀」，並非「完整存取」（見該書第5
  　  -8至5-12頁），在「唯讀」之存取類型下，顧名思義，開
      放資源分享者，唯有讀取之權限，並無刪除修改之權限，
      此即設定分級存取之目的，且預設為「唯讀」之存取類型
      ，乃為防止檔案安全上之漏洞，防止分享之檔案遭誤刪而
      設，此為程控人員所周知之事實，被告對此自無不知之理
      。是證人丙○○於本院審理時證稱：「那天壓縮檔是唯讀
      的，我解密之後告訴被告密碼，由被告來打開程式，然後
      會把資源分享關掉；被告開放資源分享之範圍在唯讀，壓
      縮檔檔案打開是唯讀，資源分享本來就是不開放，是因為
      要解密才暫時開放」等語（見本院卷第103 頁、第237 頁
      ），核與證人甲○○之證述及上開說明無違，自屬可採。
      因此，上開遭刪除之程式原始碼既經壓縮加密，檔案程式
      之正確路徑位址已難以尋找，況在被告個人使用之電腦資
      源分享類型係設定在「唯讀」之存取類型之情況下，再依
      被告、證人丙○○及甲○○所言，程式原始碼於被告離職
　　　當日以壓縮檔格式存在於被告使用之個人電腦，無論是全
　　　部解壓縮、或解出壓縮檔中某些程式原始碼檔案，該壓縮
　　　檔內全部程式原始碼及解壓縮出之程式原始碼，將分別存
　　　在2 個不同電腦資料夾（亦即不同電腦內檔案路徑）內，
　　　而正常之刪除動作，按下鍵盤上「Delete」按鍵（或按滑
　　　鼠右鍵，顯示出快顯功能表，再以滑鼠左鍵單按「刪除」
　　　選項），windows 作業系統會詢問是否確認刪除，確認刪
  　　除後，該遭刪除之檔案，會存在於「資源回收桶」內，需
    　在「資源回收桶」中按下「清理資源回收桶」按鍵，該遭
      刪除之檔案，方可謂遭刪除，是依正常情形，欲刪除上開
      程式原始碼（解壓縮前、後之檔案），至少需按下3 次以
      上「刪除」按鍵，並多次切換至不同視窗下，方可完成刪
      除動作，此等複雜連串操作，自非可於短時間完成之情，
      亦堪認定。
（三）查被告自92年4 月15日當日上午上班至離開長煒公司止，
      其個人使用之電腦均在被告之掌管使用中，證人丙○○及
      證人甲○○等人並未掌管使用被告之個人電腦，且在被告
      進行程式除錯之際，證人甲○○及另一亞微公司職員周常
      青均在伺服器電腦前，而證人丙○○與亞微公司負責人毛
      志奇則去看長煒公司之現場生產環境，後來證人丙○○返
      回程控室，經詢問證人甲○○始知悉被告離去之情，已如
      上述，基此，證人丙○○既係於返回程控室後，始知悉被
      告離去之事實，則在證人丙○○返回程控室之前，其主觀
      上既認為被告當時在操作個人電腦進行除錯工作，證人丙○○豈會甘冒遭被告發現之風險，而透過網路刪除被告個
      人電腦內之檔案；至證人丙○○返回程控室後，依證人甲○○之證述，證人丙○○係於被告離開後返回程控室，且
      於知悉發生錯誤之執行檔仍不能執行時，始坐上電腦欲自
      行修護，惟立即發現程式原始碼不見了，乃立即撥打電話
      給被告，故可知證人丙○○自坐上電腦至發覺檔案不見之
      間，時間甚為短暫，而上開遭刪除之程式原始碼無法在短
      時間內經由被告個人電腦或透過網路加以刪除之事實，亦
      詳如前述，是證人丙○○自不可能在如此短暫之時間內，
      將儲存在被告個人電腦內之程式原始碼刪除，況當時證人
      甲○○等人均留在程控室現場，證人丙○○豈敢在具有電
      腦程控專業知識之證人甲○○等人面前，將儲存在被告個
      人電腦之程式原始碼刪除；另證人甲○○等人當日是到長
      煒公司進行交接，且證人甲○○等人需要上開遭刪除之程
      式原始碼來簡化日後之工作，其等自無刪除程式原始碼之
      可能；再者，其餘長煒公司之職員在92年4 月15日當日，
      並未有人接觸到被告個人電腦，且其等並無伺服器電腦及
      被告個人電腦密碼，更不知程式原始碼儲存之正確路徑位
      址，況被告個人電腦資源分享係設定為「唯讀」之存取類
      型，故其等亦無經由被告個人電腦或透過網路刪除上開程
      式原始碼之可能。因此，本件除被告92年4 月15日當天上
      午係長時間掌控其個人電腦外，任何人（即便擁有最高權
      限之網路管理者）均無法在短時間內經由被告個人電腦或
      透過網路加以刪除之情，已可認定。
（四）被告自92年4 月15日當日上午上班至離開長煒公司止，其
      個人使用之電腦均在被告之掌管使用中，而證人丙○○、
      甲○○及長煒公司其他職員，於當日既不可能經由被告個
      人電腦或透過網路刪除原式原始碼等情，已如前述，復參
      酌被告於偵查中供承：「我記得我有修改程式錯誤並上傳
      至伺服器，但我未做確認及測試的動作。此時，我認為我
      有假，所以我即走了。當日早上我有向丙○○請假，但他
      不准。」等語（見偵卷第37頁），及於本院審理自承：「
      修改完後我認為應該可以了，我沒有再作確認動作，以前
      遇到這樣情況，不一定會去做確認動作，但是大部分都會
　　　去問執行人員作確認」等語（見本院卷第122 頁），茲以
　　　被告明知未經准假，即逕自離開，事後未接電話，且違背
　　　被告一般均會確認程式是否修護完成之情狀觀之，被告顯
　　　係匆促離開長煒公司。再依卷附長煒公司新進人員任用表
      （偵卷第16頁反面）、該公司人事晉升（異動）92年4月1
      日公告（本院卷第138頁）所示：被告自35550減薪為3255
      0元之時間為92年3月19日，減薪原因係由程控室股長調降
      為電腦室工程師，取消股長職務津貼導致減薪3000元等情
      ，並佐以被告偵查中自承：因認為公司對其不信任，所以
      未備分程式原始碼等語（他卷第43頁），足認被告對於長
      煒公司存有怨懟之意，而有刪除程式原始碼之動機。故長
      煒公司指訴其所有之如附表編號1 至5 、9 至11、22至25
      、28至32所示之程式原始碼係遭被告刪除，自屬有據。
（五）雖被告於本院審理時辯稱：伊在3月份沒有被減薪，4月份
      伊沒有領到薪水，是離職後才減薪的，我有問證人丙○○
      為何減薪，我想說我要離職，我不再在乎薪資了，且伊是
      因為個人生涯規劃，已於92年3 月中旬至其他電子公司面
      試獲得職位云云。然查，長煒公司所為降級減薪之人事決
      定固係自92年4月1日起始生效，惟該減薪之人事決定早已
      於92年3月19日明白批示在該公司之新進人員任用表上，
      更於92年4月1日公告周知全公司同仁，因此，被告至遲於
      92年4月1日即已知悉其遭降級減薪之事實，依此，再對照
      被告於92年5月27日偵查中自承：「4月1 日提出辭職書交
      給我的主管丙○○，……因我還有8 天的特休假，我即從
      4 月7日 休到4 月11日，再請4 月14日的休假，包含了其
      中有2 日的假日……，正式辭職日是4 月15日」等語（他
      卷第17頁）及卷附長煒公司員工離職書二紙所載：被告90
      年1 月10日申請離職原因為「另有他就」、90年4 月1 日
      申請離職原因為「身體不適」等語，可知被告確係於知悉
      遭降級減薪後始提出辭呈，否則，其豈會一反前次員工離
      職書所為「另有他就」之記載，而登載為「身體不適」等
      語，並自92年4 月1日 提出離職書後，僅再上班3 天即陸
      續請休假，而於92年4 月15日辦理交接之際，未經長煒公
      司批准辭呈、休假即擅自離去，其後更拒接長煒公司電話
      ，對長煒公司所發存證信函內已列舉程式原始碼離職前刪
      除未交接等重要事項均未為回應，被告如此作為，顯與常
      情有違，其係因遭降級減薪進而離職，並對長煒公司存有
      不滿之情，應無疑義，是被告辯稱：其已至其他公司面試
      獲得職位，不在乎降級減薪云云，顯與事實有不符，而不
      足採信。
（六）被告另辯稱：92年4月15日伊所修護者為「銷貨發票101」
      程式，而「銷貨發票」及「銷貨發票101」2 支程式於檢
      察官勘驗時，確係存在長煒公司伺服器內，是被告倘欲刪
      除程式原始碼，自應會先刪除此2 支原始碼云云。查長煒
      公司前於93年3 月3 日具狀提出遭刪除之程式表一紙，經
      檢察官於93年3 月25日提示予被告辨識，於同年4 月7 日
      再次提示，命被告詳閱後在程式表上確認其所編寫之程式
      ，經被告表示除綠色列印部分外，並打勾表示附表編號 3
      至5 及編號11所列之程式，亦為被告所編寫之程式等語明
      確（見偵卷第10頁、第33頁），而被告於93年4 月7 日偵
      查中亦自承：「我有根據他所說的密碼做修如證二所示『
      銷售管理系統』，當日更早時亦有修改生產管理系統內一
      個印標籤的程式（即EWAS125a及b）後 ，我就是在此時向
      丙○○請假，他不准的。」等語明確（見偵卷第37頁），
      參酌證人甲○○於偵查中證稱：「當時被告走後，丙○○
      回來程控室知道後，鍾某馬上打電話給他公司的一名女子
      ，詢問當初發生ＢＵＧ的『銷售管理系統』執行檔是否可
      以執行，對方說不能執行」等語無訛（見偵卷第26頁），
      且被告亦於卷附程控交接內容明細表（見他卷第19頁）所
      列受訂單管理系統程式之備註欄載明「此為舊客編用92‧
      4 ‧1 起改用【銷售管理系統】」等字樣明確，再觀諸該
      明細表亦有「銷售管理系統」、「銷貨發票」，被告欲誤
      認銷貨發票為銷售管理系統之機會甚微，況92年4 月15日
      上午係被告在長煒公司最後一次進行程式除錯，事後不久
      又收受長煒公司之存證信函並因而涉訟，其理應對離職當
      日之行事記憶深刻，當無因時間長久而淡忘之可能，是被
      告實無誤認銷貨發票為銷售管理系統之虞，是以，被告於
      92 年4月15日上午所進行除錯之應用程式應為「銷售管理
      」，而非「銷售發票」或「銷售發票101 」，堪可認定。
      至證人丙○○於本院審理時雖稱：當日發生錯誤之執行檔
      為銷貨發票云云，惟訊之證人丙○○則證述：「因為銷貨
      發票與銷售管理系統2 支程式是由被告所寫，且2 支程式
      有拋轉的關連性，．．．，被告走後，清查電腦的所有程
      式，看到銷貨發票有原始碼，因那一支程式與銷售管理系
      統有關，所以，我們認為是那支程式有問題。我們要改也
      會先複製另一程式來做修改，故銷貨發票101 建立日期是
      在92年4 月16日，．．銷貨發票101 是我複製被告所寫的
      銷貨發票」等語（見本院卷第239 頁），是依其證言可知
      ，銷售管理系統與銷貨發票2 支程式具有其關連性，因此
      ，藉由銷貨發票程式進行修護，以達銷售管理等作業系統
      得以正常操作並非不可能之事，是證人丙○○僅因銷貨發
      票程式之原始碼尚存在，即認當日發生錯誤之程式為銷貨
      發票云云，尚屬速斷，不足採信。另依被告於本院審理時
      自承：「就我所編寫的程式，大部分都在我個人的電腦編
      寫，小部分儲存在伺服器電腦裡面，執行檔2 台電腦都有
      」等語明確（見本院卷第122 頁），足見被告曾將其所編
      寫的小部分程式原始碼儲存在伺服器電腦內無訛。再徵之
      證人甲○○於本院審理時證稱：92年4 月15日當天，伊一
      直坐在伺服器電腦前面觀看伺服器畫面之狀況，並操作及
      熟悉伺服器內檔案總管檔案配置之情形，而若伊了解整個
      檔案的狀況，要發現伺服器檔案從遠端被刪除並非不可能
      等語甚詳（見本院卷第245 頁），是以，觀諸案發當日情
      形，證人甲○○及周長興等人自始至終在場，並在伺服器
      電腦螢幕觀看程式運作情形，且聽聞證人丙○○告知壓縮
      檔密碼為類似必勝克比薩的電話號碼，而被告除於個人電
      腦處秀出程式原始碼外，持續在個人電腦處進行除錯修護
      工作，因此，在證人甲○○等人背對被告在伺服器電腦處
      研究程式運作情形下，欲刪除伺服器電腦內之程式原始碼
      ，自有其顧忌及困難，從而，本件銷貨發票程式於檢察官
      勘驗時尚存在伺服器電腦內，即非不可想像。
（七）又「銷貨發票」與「銷貨發票101 」、「Order 」與「Or
      der1」均為個別獨立之程式，業經丙○○於審判中證述「
      有分純文字欄位，及資料的欄位，資料欄位可以去抓取的
      ，有這二種不一樣，報表有屬於文字欄位，例如簽核欄、
      經理欄、課長欄，這是可以改的，這與原始碼沒有關係，
      資料欄位是抓取的，資料庫裡面有的都可以抓出來新增、
      移除，我在偵查中說原始碼不能增設新欄位，是指在執行
      程式內不能增加新欄位，其他的都可以，例如在資料庫或
      查詢產生報表都可以新增欄位」等語明確（見本院卷第10
      7 頁），並有Order2示範操作之說明（見本院卷第139 頁
      至第163 頁反面）在卷可參，其中以「文字方塊」方式製
      作「採購」等簽核欄，並無引用程式原始碼，凡此均與證
      人甲○○證稱：「不一定要用程式原始碼才能作欄位新增
      ，用文字方塊也可以達到。」等語（見本院卷第112 頁）
      大致相符，此外，db2.mdb 毋庸order.mdb 之程式原始碼
      即可新增，業經檢察官勘驗屬實，並有勘驗筆錄及勘驗光
      碟譯文附卷可稽，是被告執此辯稱被告丙○○於92年4 月
      4 日後取得網路控制權，擁有上開程式原始碼，始可於新
      增「採購」欄位云云，無非卸責之詞。
（八）被告於92年4 月4 日固有提出程控交接內容明細表一紙予
      證人丙○○，然觀之該表所列程式名稱之程式路徑所示，
      其副檔名均為「.mde 」 ，而依證人丙○○及甲○○之證
      述：「.mde 」 係執行檔、「.mdb 」 方為程式原始碼等
      語（見本院卷第235 頁、第241 頁）觀之，被告所提出交
      接者並非程式原始碼，而係程式之執行檔，並無疑義。又
      程式執行檔是編譯過的檔案，原始碼係還沒有經過編譯的
      檔案，其差異是如果編譯成執行檔在輸入的介面是不被改
      變的，但是在資料庫是不受影響，除非有原始碼才可以改
      等情，業據證人丙○○於本院審理時證述甚詳（見本院卷
      第99頁），核與證人甲○○證述：執行檔是由原始碼編譯
      而成，如果沒有原始碼即沒有辦法產生新的執行檔，只要
      有原始碼就可以做編譯、修改、新增等語大致相符，足認
      程式原始碼與執行檔其功能至為不同，尚難以提出執行檔
      以代替原始碼的提出，是被告辯稱伊於92年4 月4 日已提
      出交接等語，自不可採。辯護人雖又辯稱：程控交接內容
      明細表雖未列出程式原始碼，然不可據此認程式原始碼不
      存在云云，然查，該表所示之程式為被告所編寫，而各程
      式之路徑為何亦大不相同，倘被告未能清楚交待原始碼之
      程式路徑位址，則一旦發生程式錯誤而需運用程式原始碼
      修護之情形，他人即需先搜尋檔案之程式路徑位址，而難
      以快速查詢或維護問題所在，如此將增加長煒公司作業之
      困擾，自與未交接無異，是辯護人所辯，亦不足採。再者
      ，被告除未交出程式原始碼外，其亦將所編寫之程式原始
      碼壓縮加密等情，已如前述，而被告身為程式開發人員，
      對於程式原始碼壓縮加密一事必會詳加記憶密碼為何，斷
      不可能忘記，否則，欲再接觸到所編寫之程式，惟有以利
      用解密軟體解密一途始可達成，至破解密碼之難易程度，
      端看所設之密碼為何，倘所設的是數字的密碼，即很好破
      解，倘係以英文字母再加上數字，就必須要花好幾天才能
      破解等情，業據證人甲○○證述甚詳（見本院卷第113 頁
      ），而本件被告所設之密碼為必勝克比薩的電話號碼，復
      據證人甲○○證述明確（見本院卷第113 頁），依證人甲○○當時僅係在場聽聞之人，即可記憶至今，而被告身為
      設定密碼之人員，且負有交出程式原始碼義務之人，其豈
      有忘記之可能，因此，被告於本院審理時辯稱：係因休完
      假回來以後忘記密碼，並非故意不告知密碼以使長煒公司
      無法知悉壓縮檔之內容云云，自不可採。雖證人甲○○證
      稱：我們認為被告乙○○秀給我們看就算是交接了云云，
      惟查，證人甲○○於偵查中證述：「我沒有辦法確認看到
      是那一個程式。當時我只有見到被告點二下即開起來了。
      」等語（見偵卷第24頁），以被告點二下滑鼠即開啟檔案
      之情，足見開啟者並非壓縮檔，而係已解壓縮之檔案，從
      而，證人甲○○於案發當日不知上開程式原始碼壓縮檔於
      個人電腦內之正確路徑一情，即堪認定。證人甲○○既不
      知正確路徑，如何得知上開壓縮檔之正確位置，更何況該
      經壓縮之程式原始碼設定有密碼，被告並未主動告知正確
      密碼，自難僅憑證人甲○○上開主觀上認為被告秀出程式
      原始碼，即已交接完成云云，即遽認被告已完成交接。
（九）又上開程控交接內容明細表載明之Smart Server密碼及MI
      S （Web Server）密碼，固據證人丙○○證稱：第1 個密
      碼是進入伺服器電腦之開機密碼、第2 個密碼則為對外上
      網撥接用的密碼，不可進入被告之電腦等語（見本院卷第
      236 頁），惟訊之證人甲○○則證稱：第1 個密碼有可能
      是開機密碼，也有可能是資源分享的密碼；至第2 個密碼
      不敢確認等語（見本院卷第241 頁），而該密碼究係伺服
      器開機密碼抑或資源分享密碼，現已歷時甚久而無法藉由
      勘驗長煒公司電腦以明之，依此，本院僅可做有利於被告
      之認定，即認被告所提出之上開Smart Server密碼即屬資
      源分享之密碼。惟欲經由網路芳鄰進入他人電腦刪除檔案
      ，須有該他人之個人電腦密碼，且該個人電腦開啟資源分
      享，該資源分享並須設定為「完整」之存取類型始可，否
      則，即使是擁有最高權限之網路管理者，亦無法經由網路
      進入該個人電腦刪除檔案，已如前述，而擁有資源分享之
      密碼固可將資源分享之存取類型為變更，然此須透過網路
      先在「控制台」完成多項設定，方可完成啟動，而92年4
      月15日當天上午，遭刪除之程式原始碼確係存在被告個人
      電腦，且係於被告離去後不久即被發現遭刪除，又除被告
      當天係長時間掌控使用其個人電腦外，任何人均無法於短
      時間透過網路刪除原式原始碼等情，亦詳如前述，準此，
      92 年4月15日當天程式原始碼既尚存在，而證人丙○○亦
      無法在短時間內完成前述連串且繁複之刪除動作，更不能
      在具有電腦程式設計能力之證人甲○○等人面前，冒險將
      程式原始碼刪除，是被告辯稱：證人丙○○在92年4 月4
      日至92年4 月15日間具有電腦控制權，得任意進入電腦做
      變更、修改，及證人丙○○可暢行無阻地進入被告電腦云
      云，即屬無據，而不足採。
（十）被告雖另稱：係遭證人丙○○構陷云云。然查又證人丙○○任職長煒公司生產處長，對於程控室主管，係屬兼任性
      質，並非專任程控室主管，其辦公處所位置及與被告之關
      係，業據證人丙○○於審判中證稱：「伊的辦公室與被告
      辦公室沒有在一起，距離100 公尺以上，上下班不會報告
      ，我很少到他那邊；伊擔任生產處處長約9 年，工作內容
      負責工廠內的生產、設備、品保部分，公司沒有專門程控
      人員，一開始由我兼任程控部門主管；並未與被告相處不
      愉快；被告有抱怨受到不合理要求及壓力，因為開發程式
      有很大的壓力，我儘量幫他檔老闆的要求。」等語明確（
      見本院卷第98頁、第101 頁、第106 頁），又刪除程式原
      始碼，對於長煒公司不利，不可能刪除程式原始碼檔案，
      因為需要程式原始碼已修改出現錯誤之應用程式（執行檔
      ），已據證人丙○○、甲○○分別證述如前，而證人丙○○亦無刪除程式原始碼之可能，復如前述，再參酌被告於
      92年5 月27日即經檢察官傳訊到案，倘被告果有遭證人丙○○構陷之情，其豈會在偵查之初甚或歷次之偵訊中均未
      提及，而遲至93年5 月13日始具狀抗辯遭證人丙○○構陷
      。是以，被告所謂遭證人丙○○構陷云云，顯與事實未合
      ，而不足採信。從而，上開附表編號1 至5 、9至11、22
　　　至25、28至32之程式原始碼確係遭被告刪除，應堪認定。
二、又被告確實未將其所編寫之程式原始碼予以備份之事實，業
    據被告自承在卷（見本院卷第122 頁），雖被告辯稱：伊沒
    有備份，係因為都在電腦裡面，且長煒公司並未要求伊備份
    云云。然查，證人丙○○於偵查中證稱：「沒有原始碼，程
    式沒有辦法增修；公司發生過二至三次大的ＢＵＧ，所以公
    司要求我一定要作備份，有要求被告，但被告都不要」等語
    （他卷第27、43頁），及於本院審理時證稱：「之前有要求
　　被告備份，但是被告說我們不相信他，只有存在被告使用之
　  個人電腦，沒有存到伺服器；老闆對被告有意見是因為有三
    次程式錯誤，造成要重新輸入，使很多人加班，這樣的損失
    沒有辦法估計，現在程式執行檔還是可以用，只是不能去改
    ，所以造成很多的不方便，浪費很多的人力」等語明確（本
    院卷第10 8頁），核與證人甲○○於偵查中證稱：「程式碼
    經過編譯後可以成為執行檔，若無原始程式碼，無法修改執
    行檔的流程，所以原始程式碼是非常重要的東西，不會隨便
    給人。」（偵卷第24頁），及於本院審理時證稱：「公司都
    會要求我們將程式原始碼備份，因為怕資料不見，我們現在
    的公司也都要求很嚴格，亞微也有要求，只是沒有那麼嚴格
    」等語大致相符（見本院卷第114 頁），足見，程式原始碼
    倘未予備，如發生程式資料不見之情形，確會造成莫大的困
    擾，並徒增無謂的人力浪費。再參酌被告自承因認未長煒公
    司，對其不信任，始未備份，且起訴書附表所示由被告編寫
    之程式原始碼，副檔名都是「mdb 」，都是個別的檔案，不
    是整合性的，長煒公司需求到哪裡，就寫到哪裡，因為採雛
    形開發，邊寫邊修正，並個別存檔，難免有ＢＵＧ等語（見
    他卷第43頁、偵卷第36頁至第37頁)， 足徵長煒公司確曾要
    求被告備份程式原始碼，並交付之事實，否則即無「不信任
    ，始未備份」之情況發生。又被告受僱為長煒公司編寫如起
    訴書附表所示程式原始碼，關於程式著作之著作財產權並無
    特別約定，是告訴代理人指稱：「因為我們並不是請他在外
    編寫程式，而是我們雇傭他，並利用我們的設備，所以被告
    一寫完，其著作即屬告訴人公司的」等語，即屬有據，從而
    ，被告明知程式原始碼對於長煒公司之重要性，竟拒不將之
    備份，並進而將之刪除，對長煒公司之利益自有損害，其有
    損害長煒公司之意圖亦甚明確。
三、綜上所述，勾稽互核，本件事證明確，被告犯行堪以認定。
四、按以電子、磁性或其他無法以人之知覺直接認識之方式所製
    成之紀錄、而供電腦處理之用者，為電磁紀錄，電磁紀錄足
    以為表示其用意之證明者，以文書論，刑法第220 條第2 項
    、第3 項定有明文；又受雇人於職務上完成之著作，以該受
    雇人為著作人，著作財產權歸雇用人享有，著作權法第11條
    亦有明文。被告乙○○於離職之際，對於由雇用人長煒公司
    享有著作財產權之電腦檔案即電磁紀錄未予以備份，並加以
    刪除毀棄，核被告所為，係犯刑法第342 條第1 項背信罪、
    92年6 月25日修正前刑法第352 條第1 項之毀損準私文書罪
    。又被告犯罪後，刑法於93年6 月25日刪除第352 條第2項
    ，並增訂第359 條：「無故取得、刪除或變更他人電腦或其
    相關設備之電磁紀錄，致生損害於公眾或他人者，處5 年以
    下有期徒刑、拘役或科或併科20萬元以下罰金」之規定，並
    於同月27日生效，比較新舊法結果，以舊法有利於被告，依
    刑法第2 條第1 項但書之規定，自應適用舊法，併此敘明。
    又被告所犯上開二罪名，具有方法、目的之牽連關係，應從
    一重之背信罪處斷。爰審酌被告無前科之素行、犯罪之動機
    、目的、手段、所生之危害及其犯罪後之態度等一切情狀，
    量處如主文所示之刑，並諭知易科罰金之折算標準。
據上論斷，應依刑事訴訟法第299 條第1 項前段，刑法第2 條第
一項但書、第342 條第1 項、修正前刑法第352 條第1 項、第55
條、第41條第1 項前段，判決如主文。
本案經檢察官黃莉琄到庭執行職務。
中　　華　　民　　國　　94　　年　　5 　　月　　11　　日
                  刑事第二庭  審判長  法  官  黃國永
                                      法  官  余德正
                                      法  官  蘇碧珠
以上正本證明與原本無異。
如不服本判決應於收受本判決送達後十日內向本院提出上訴書狀，
其未敘述上訴理由者，並得於提起上訴後十日內向本院補提理由
書狀（均須按他造當事人之人數附繕本）「切勿逕送上級法院」
                                      書記官  賀燕花
中　　華　　民　　國　　94　　年　　5 　　月　　11　　日
